【裁判字號】    95,訴,3716
【裁判日期】    951218
【裁判案由】    毒品危害防制條例
【裁判全文】
臺灣高雄地方法院刑事判決              95年度訴字第3716號
公  訴  人  臺灣高雄地方法院檢察署檢察官
被      告  甲○○
                    現於臺灣高雄第二監獄（另案執行）
上列被告因違反毒品危害防制條例案件，經檢察官提起公訴（95
年度毒偵字第6181號、第6535號、第6951號、第7166號），本院
合議庭裁定由受命法官獨任進行簡式審判程序，判決如下：
    主  文
甲○○施用第一級毒品，累犯，處有期徒刑壹年。又施用第二級
毒品，累犯，處有期徒刑陸月，扣案之第二級毒品甲基安非他命
貳小包（驗後淨重分別為零點零肆公克、零點零玖公克），沒收
銷燬之。應執行有期徒刑壹年肆月，扣案之第二級毒品甲基安非
他命貳小包（驗後淨重分別為零點零肆公克、零點零玖公克），
沒收銷燬之。
    事  實
一、甲○○前因施用毒品案件，經本院裁定送觀察、勒戒後，認
    有繼續施用毒品之傾向而再裁定令入戒治處所強制戒治，於
    民國92年11月25日強制戒治執行完畢。又因施用第二級毒品
    案件，經本院判處有期徒刑5 月，甫於94年10月31日縮刑期
    滿執行完畢，猶不知悔改。於上開觀察、勒戒、強制戒治執
    行完畢釋放後5 年內，復分別基於施用第一、二級毒品之犯
    意，於95年7 月18日某時起至同年8 月31日某時許止，在其
    位於高雄縣林園鄉○○○路56巷63弄9 號住處或高雄縣林園
    鄉○○街30號之星河遊藝場，以將海洛因摻入香煙內點燃吸
    食以及將甲基安非他命摻水置入針筒注射之方式，平均每天
    施用1 、2 次之頻率，而施用第一級毒品海洛因及第二級毒
    品甲基安非他命多次。嗣分別於下列時、地為警查獲：
（一）於95年7 月19日下午2 時40分許，因竊盜案在高雄市中鋼
      公司東南面廢鋼儲區○○道路上為警查獲，經警徵得其同
      意採集其尿液送檢驗，結果呈第一級毒品海洛因代謝後嗎
      啡之陽性反應以及第二級毒品甲基安非他命之陽性反應，
      方查知上情。
（二）於95年7 月20日晚上11時30分許，經警通知其到案採尿送
      檢驗，結果呈第一級毒品海洛因代謝後嗎啡之陽性反應以
      及第二級毒品甲基安非他命之陽性反應，始悉上情。
（三）於95年8 月17日下午5 時許，在高雄縣林園鄉○○街30號
      星河遊藝場1 樓後方廁所前為警盤查，經警徵得其同意採
      集其尿液送檢驗，結果呈第一級毒品海洛因代謝後嗎啡之
      陽性反應以及第二級毒品甲基安非他命之陽性反應，方查
      知上情，並扣得甲基安非他命1 包（毛重0.1 公克）。
（四）於95年8 月31日下午4 時30分許，在高雄縣林園鄉○○○
      路111 號前為警盤查，經警徵得其同意採集其尿液送檢驗
      ，結果呈第一級毒品海洛因代謝後嗎啡之陽性反應，方查
      知上情，並扣得甲基安非他命1 包（毛重0.2 公克）。
二、案經高雄市政府警察局左營分局、小港分局及高雄縣政府警
    察局林園分局移送臺灣高雄地方法院檢察署檢察官偵查起訴
    。
    理  由
一、本件被告甲○○所犯為死刑、無期徒刑或最輕本刑為3 年以
    上有期徒刑以外之罪，其於準備程序中就被訴事實為有罪之
    陳述，經法官告知簡式審判程序之旨，並聽取公訴人及被告
    之意見後，依刑事訴訟法第273 條之1 第1 項規定，裁定由
    受命法官獨任進行簡式審判程序，合先敘明。
二、上揭事實，業據被告甲○○於本院審理中坦承不諱，且其於
    95年7 月19日、95年7 月20日、95年8 月17日、95年8 月31
    日所採驗之尿液，經分別送往高雄市立凱旋醫院、長榮大學
    、臺灣檢驗科技股份有限公司以GC/MS 方法（氣相層析/ 質
    譜儀法）檢驗，結果均確呈第一級毒品海洛因代謝後嗎啡之
    陽性反應以及第二級毒品甲基安非他命之陽性反應，此有各
    該醫院、大學、公司之濫用藥物尿液檢驗報告共4 紙在卷可
    稽，足認被告上開自白確與事實相符，洵堪採為論罪科刑之
    依據。又被告前因施用毒品案件，經本院裁定送觀察、勒戒
    後，認有繼續施用毒品之傾向而再裁定令入戒治處所強制戒
    治，於92年11月25日強制戒治執行完畢之事實，有臺灣高等
    法院被告前案紀錄表1 紙附卷可查，其於觀察、勒戒、強制
    戒治執行完畢釋放後5 年內，再犯本件施用第一級毒品海洛
    因之罪，自應依法論罪科刑。是本件事證明確，被告犯行堪
    予認定。
三、按海洛因係屬毒品危害防制條例第2 條第2 項第1 款所稱之
    第一級毒品，安非他命為同條例第2 條第2 項第2 款所稱之
    第2 級毒品，依法均不得施用。核被告甲○○所為，係犯毒
    品危害防制條例第10條第1 項之施用第一級毒品罪及同條例
    第10條第2 項之施用第二級毒品罪。其持有海洛因及安非他
    命後，進而施用，其持有海洛因及安非他命之低度行為應被
    其施用之高度行為所吸收，均不另論罪。次按刑事法若干犯
    罪行為態樣，本質上原具有反覆、延續實行之特徵，立法時
    既予特別歸類，定為犯罪構成要件之行為要素，則行為人基
    於概括之犯意，在密切接近之一定時、地持續實行之複次行
    為，倘依社會通念，於客觀上認為符合一個反覆、延續性之
    行為觀念者，於刑法評價上，即應僅成立一罪。學理上所稱
    「集合犯」即屬之（最高法院95年度台上字第1079號判決意
    旨參照）。由於毒品本具成癮性（毒品危害防制條例第2 條
    第1 項參照），施用者一經上癮，即難戒斷，在其主觀依賴
    毒品之心理下，須持續、密接施用毒品以解癮，再犯率高，
    否則難以承受毒癮發作之痛苦，且施用次數、重量通常與施
    用毒品期間成正比，各次施用毒品之間隔愈趨密集，是施用
    毒品行為，本質上具有反覆實施之行為特性，依社會通念，
    客觀上符合一個反覆、延續性之行為觀念，依上開判決意旨
    ，施用毒品應為「集合犯」甚明。查本件被告已於審理中自
    承：每日平均約施用1 、2 次海洛因及甲基安非他命等語（
    詳本院卷95年12月11日準備程序筆錄），因被告施用毒品之
    間隔甚短，顯係於密切接近之時間內多次施用毒品，主觀上
    已對毒品產生依賴，各次施用毒品應非分別起意，在評價上
    應依集合犯各論以一罪。另其所犯上開2 罪間，犯意各別，
    罪名互異，應予分論併罰。又被告因施用第二級毒品案件，
    經本院判處有期徒刑5 月，甫於94年10月31日縮刑期滿執行
    完畢等情，有臺灣高等法院被告前案紀錄表1 份附卷可稽，
    其於前開有期徒刑執行完畢後5 年內，再故意犯本件有期徒
    刑以上之罪，為累犯，應依刑法第47條之規定加重其刑。爰
    審酌被告前已因施用毒品案件經觀察、勒戒、強制戒治後，
    本應徹底戒除毒癮，不料其仍繼續施用毒品，已如上述，且
    其於95年間再因施用第一、二級毒品案件，經本院分別判處
    有期徒刑10月、6 月，並定應執行刑1 年2 月確定（現正執
    行中），有臺灣高等法院被告前案紀錄表1 份在卷可按，竟
    再犯本件施用一、二級毒品案件，顯見其並無戒除毒害之決
    心，本不宜寬貸，惟念其犯後坦承犯行，且施用毒品乃自戕
    一己之身體健康，並具有病患性人格之特質，其行為本身對
    社會所造成之危害並非直接、鉅大等一切情狀，分別量處如
    主文所示之刑，並定其應執行刑，以資懲儆。
四、扣案之白粉2 包（毛重分別為0.1 公克、0.2 公克），經送
    鑑驗結果，確含第二級毒品甲基安非他命之成分（驗後淨重
    分別為0.04公克、0.09公克），有高雄醫學大學附設中和紀
    念醫院檢驗報告2 紙在卷可稽，應依毒品危害防制條例第18
    條第1 項前段宣告沒收銷燬之，而其上之包裝袋應殘留有些
    微毒品，客觀上無法析離，應視同毒品併宣告沒收銷燬，至
    送驗耗損部分因已滅失，爰不另宣告沒收銷燬。
據上論斷，應依刑事訴訟法第273 條之1 第1 項、第284 條之1
、第299 條第1 項前段，毒品危害防制條例第10條第1 項、第2
項、第18條第1 項前段，刑法第11條、第47條、第51條第5 款，
判決如主文。
本案經檢察官乙○○到庭執行職務
中    華    民    國    95    年    12    月    18    日
                  刑事第八庭  法  官  王俊彥
如不服本判決，應於收受送達後10日內向本院提出上訴書狀。
以上正本證明與原本無異。
中    華    民    國    95    年    12    月    18    日
                              書記官  鄭永媚
附錄本判決論罪之法條：
毒品危害防制條例第10條第1、2項
施用第一級毒品者，處6 月以上5 年以下有期徒刑。
施用第二級毒品者，處3 年以下有期徒刑。


司法院資訊處製作；財團法人民間司法改革基金會備份。
